【裁判字號】    97,訴,72
【裁判日期】    970630
【裁判案由】    偽造文書等
【裁判全文】
臺灣高雄地方法院刑事判決              97年度訴字第72號
公  訴  人  臺灣高雄地方法院檢察署檢察官
被      告  丙○○
上列被告因偽造文書等案件，經檢察官提起公訴（96年度偵字第
30375 號、96年度偵字第34628 號），被告就被訴事實為有罪陳
述，經合議庭裁定由受命法官獨任進行簡式審判程序，判決如下
：
    主  文
丙○○犯竊盜罪，處有期徒刑月，又犯行使偽造私文書貳罪，
各處有期徒刑伍月，未扣案如附表所示信用卡簽帳單上偽造之「
乙○○」署押各壹枚，沒收之。應執行有期徒刑拾壹月，未扣案
如附表所示信用卡簽帳單上偽造之「乙○○」署押共貳枚，沒收
之。緩刑肆年。
    事  實
一、丙○○因家庭經濟狀況不佳，缺錢為其女購買眼鏡及「MP4
    」等物品，竟意圖為自己不法之所有，於民國96年6 月22日
    20時30分許，在址設高雄市苓雅區○○○路78號1 樓之百瀚
    補習班內，趁該補習班人員乙○○離開座位且無人注意之際
    ，徒手竊取乙○○所有之聯邦商業銀行股份有限公司信用卡
    （卡號0000 -0000-0000-0000號）及中國信託商業銀行股份
    有限公司（下稱中國信託銀行）信用卡（卡號0000-0000-00
    00-0000 號）各1 張得手。復另基於意圖為自己不法所有及
    行使偽造私文書之犯意，於同日21時4 分許，至高雄市苓雅
    區○○○路22之2 號上光眼鏡行高雄分店，向商家佯為乙○
    ○本人而欲持卡消費，以所竊得之上開中國信託銀行信用卡
    刷卡新台幣（下同）6,700 元購買眼鏡1 副，並於該簽帳單
    上偽簽乙○○之署押，以之作為刷卡消費之意思，而偽造乙
    ○○名義消費之信用卡簽帳單1 紙，旋持以向該商家行使付
    帳，使該商家陷於錯誤，而誤以為係乙○○本人欲購買上開
    商品，因而出售商品，並由中國信託銀行先行代墊款項，足
    生損害於乙○○、上光眼鏡行及中國信託銀行。又基於意圖
    為自己不法所有及行使偽造私文書之犯意，於同日21時40分
    許，至高雄市苓雅區○○○路183 號全國電子商店，以同一
    方式，持同ㄧ信用卡，刷卡9,015 元購買購買「MP4 」1 台
    得逞，足生損害於乙○○、全國電子商店及中國信託銀行。
    嗣乙○○發現信用卡遭竊，乃報警處理，始循線查悉全情。
二、案經高雄市政府警察局苓雅分局報告及中國信託銀行訴由臺
    灣高雄地方法院檢察署檢察官偵查起訴。
    理  由
一、被告丙○○所犯係死刑、無期徒刑、最輕本刑為3 年以上有
    期徒刑以外之罪，其於準備程序就被訴事實為有罪之陳述，
    經本院告知簡式審判程序之旨，並聽取其與檢察官之意見後
    ，認無不得或不宜改依簡式審判程序進行之情事，依刑事訴
    訟法第273 條之1 第1 項規定，裁定進行簡式審判程序，合
    先敘明。
二、訊據被告對於上揭事實於警詢、偵查中及本院審理時均坦承
    不諱，核與告訴代理人林俊鴻於偵查中指述及證人乙○○於
    警詢、偵查之證述情節相符，此外，復有信用卡申請書、冒
    用明細、聲明書、高雄市政府警察局苓雅分局民權路派出所
    受理刑事案件報案三聯單、財團法人金融聯合徵信中心信用
    卡資訊身分證號/ 統編查詢結果各1 份、信用卡簽帳單影本
    2 紙及監視錄影內容翻拍照片4 張在卷可稽，足認被告之自
    白與事實相符，洵堪採為論罪科刑之依據。本案事證明確，
    被告上開犯行，均堪認定，應予依法論科。
三、按依信用卡交易之過程，係持卡人向特約商店提示信用卡，
    由持卡人在簽帳單上簽名，確認交易之標的及金額，再由特
    約商店核對該信用卡之有效性及持卡人之身分同一性無訛後
    ，特約商店即將該簽帳單送交聯合信用卡處理中心請款轉知
    發卡機構撥款，故簽帳單具有持卡人與特約商店之交易契約
    書之性質，並具有持卡人經由聯合信用卡處理中心請求發卡
    機構撥款之請求書或指示文件之性質，非僅具有處理內部事
    務之傳票性質；且在信用卡簽帳單上偽簽姓名，單從形式上
    觀察，即足以知悉其表示已收受特約商店所交付之交易標的
    物，含有收據之性質，故行為人冒用他人名義於信用卡簽帳
    單上簽名，非僅構成刑法第217 條第1 項之偽造署押罪，應
    構成刑法第210 條之偽造私文書罪，行為人在偽造簽帳單之
    後，持向特約商店行使，自屬行使偽造私文書之行為。核被
    告竊取乙○○之信用卡，係犯刑法第320 條第1 項之竊盜罪
    ；又分別冒用乙○○名義刷卡消費簽帳並行使簽帳單，向特
    約商店詐取商品，均係犯刑法第216 條、第210 條之行使偽
    造私文書罪及同法第339 條第1 項之詐欺取財罪。被告在信
    用卡簽帳單上偽簽乙○○署名，應為偽造私文書之一部行為
    ，且偽造各該簽帳單私文書之低度行為，應各為行使之高度
    行為所吸收，均不另論罪。被告各係以一行為同時觸犯行使
    偽造私文書及詐欺取財二罪，為想像競合犯，各應從一重之
    行使偽造私文書罪論處。被告所犯上開竊盜、行使偽造私文
    書3 罪間，犯意個別，行為不同，應分論併罰之。爰審酌被
    告前有偽造文書、竊盜之前科（均不構成累犯），品行不佳
    ，今復任意竊取他人財物、冒用他人名義刷卡消費，已侵害
    他人之財產權及破壞信用卡之交易金融秩序，行為實有不該
    ，然念其犯後始終坦承犯行，態度良好，又已與告訴人達成
    和解，有卷附和解筆錄1 份可稽，已有悔意，另被害人乙○
    ○對被告亦已不願提出告訴，有卷附陳報狀1 紙為憑，及考
    量其犯罪之動機、手段、所竊財物價值等一切情狀，各量處
    如主文所示之刑，並定其應執行之刑，以示懲儆。末審酌被
    告於五年內未曾受有期徒刑以刑之宣告，有上開前科紀錄在
    卷可憑，其就所犯上罪已與告訴人達成和解，可認已有悔意
    ，念其經此教訓後，應知所警惕，信無再犯之虞，且被告另
    有子女待扶養，此由證人乙○○證稱被告係學生家長等情亦
    明，再被告家境困難，依上揭和解條件尚需分期支付和解款
    項，考量被告家庭經濟因素及本案應給予被告繼續在外工作
    以履行和解契約，填補告訴人損害等情，本院因認所宣告之
    刑以暫不執行為適當，爰併諭知緩刑肆年，以勵自新。
四、未扣案如附表所示信用卡簽帳單上偽造「乙○○」之署押共
    2 枚，各應依刑法第219 條之規定，併予宣告沒收；另未扣
    案之信用卡簽帳單2 紙，因已由被告分別持交各該特約商店
    收執，均非被告所有，爰均不予宣告沒收，附此敘明。
據上論斷，應依刑事訴訟法第273 條之1 第1 項、第299 條第1
項前段，刑法第320 條第1 項、第216 條、第210 條、第339 條
第1 項、第55條、第219 條、第51條5 款、第74條第1 項第2 款
，刑法施行法第1 條之1 ，判決如主文。
本案經檢察官甲○○到庭執行職務。
中    華    民    國    97    年    6     月    30    日
                  刑事第十三庭  法  官  黃苙荌
以上正本證明與原本無異。
如不服本判決應於收受本判決後10日內向本院提出上訴書狀，並
應敘述具體理由，如未敘述上訴理由者，應於上訴期間屆滿後20
日內補提理由書狀於本院（均須按他造當事人之人數附繕本）「
切勿逕送上級法院」。
中    華    民    國    97    年    6     月    30    日
                                書記官  廖佳玲
附表：
┌─┬────┬─────┬─────┬────┬───┬──────┐
│編│刷卡時間│刷卡商家  │信用卡號  │簽帳單  │消費金│偽造之署押  │
│號│        │          │          │授權號碼│額    │            │
├─┼────┼─────┼─────┼────┼───┼──────┤
│一│96年6 月│上光眼鏡- │中國信託銀│033486  │新台幣│持卡人簽名欄│
│  │22日21時│高雄分店  │行0000000 │        │（下同│上「乙○○」│
│  │04分許  │          │000000000 │        │）6700│署押壹枚    │
│  │        │          │號        │        │元。  │            │
├─┼────┼─────┼─────┼────┼───┼──────┤
│二│96年6 月│全國電子股│同上      │047114  │9015元│持卡人簽名欄│
│  │22日21時│份有限公司│          │        │      │上「乙○○」│
│  │42分許  │          │          │        │      │署押壹枚    │
└─┴────┴─────┴─────┴────┴───┴──────┘
附錄本案論罪科刑法條：
中華民國刑法第320條
意圖為自己或第三人不法之所有，而竊取他人之動產者，為竊盜
罪，處5 年以下有期徒刑、拘役或5 百元以下罰金。
意圖為自己或第三人不法之利益，而竊佔他人之不動產者，依前
項之規定處斷。
前二項之未遂犯罰之。
中華民國刑法第210條
偽造、變造私文書，足以生損害於公眾或他人者，處5 年以下有
期徒刑。
中華民國刑法第216 條
行使第210 條至第215 條之文書者，依偽造、變造文書或登載不
實事項或使登載不實事項之規定處斷。


司法院資訊處製作；財團法人民間司法改革基金會備份。
